【裁判字號】    97,訴,672
【裁判日期】    971028
【裁判案由】    強盜等
【裁判全文】
臺灣彰化地方法院刑事判決               97年度訴字第672號
公  訴  人  臺灣彰化地方法院檢察署檢察官
被      告  乙○○
                  （現另案於臺灣彰化監獄彰化分監執行中）
選任辯護人  陳葳菕律師
上列被告因強盜等案件，經檢察官提起公訴（九十七年度偵字第
一七七０、一九０四號），本院判決如下：
    主    文
乙○○犯如附表一、二、三所示之罪，均累犯，各處如附表一、
二、三所示之刑，應執行有期徒刑拾年。
扣案如附表四所示之物，均沒收。
    犯罪事實
一、乙○○前因施用毒品案件，經本院以九十四年度訴字第七九
    ０號判決判處有期徒刑一年、八月，應執行有期徒刑一年六
    月，其不服提起上訴，復因撤回上訴而告確定；再因竊盜案
    件，經本院以九十四年度易字第四四五號判決判處有期徒刑
    六月，上訴後，又經撤回上訴而確定，上開二罪刑經合併定
    應執行刑為有期徒刑二年確定，於民國九十六年二月一日縮
    短刑期執行完畢；另因施用毒品案件，經本院以九十六年度
    訴字第一０九０號判決判處有期徒刑七月確定，經減刑後，
    甫於九十六年十一月三十日易科罰金執行完畢。詎仍不知悔
    改，竟因缺錢花用，思謀強盜、搶奪便利商店，且為躲避查
    緝，乃先行竊取車牌懸掛，而為如下之加重竊盜、加重強盜
    、加重搶奪行為：
(一)乙○○攜帶兇器竊盜四次之行為：
    乙○○基於意圖為自己不法所有之各別犯意，1.於九十七年
    二月三日凌晨二時許，至彰化縣秀水鄉○○村○○○街三九
    號前，持其所有客觀上足以對人之身體、生命、安全構成威
    脅而可供兇器使用之螺絲起子一支，竊取科登工程有限公司
    所有由癸○○使用之車牌號碼ＳＯ－三０二七號自小客車車
    牌及庚○○所有之車牌號碼ＰＧ－八二八六號自小客車車牌
    各一面，得手後將該二面車牌懸掛於其不知情之母宋麗鴛所
    有之車牌號碼七０五三－ＰＵ號自小客車上，以供其強盜、
    搶奪便利商店使用；2.另於同年月十八日凌晨三時許，分別
    在彰化縣彰化市○○街八十號、十一號前，又以前揭螺絲起
    子一支，將陳宏彬所有由己○○使用之車牌號碼Ｒ五－０一
    ０一號自小客車車牌及辛○○所有之車牌號碼八Ｖ－四五二
    二號自小客車車牌各一面卸下而竊取之（嗣遭丟棄至排水溝
    而不知去向）。
(二)乙○○攜帶兇器強盜四次暨攜帶兇器搶奪一次之行為：
    乙○○為免身分曝光，乃頭戴全罩式安全帽，面覆深色口罩
    ，手戴皮製手套，於如下時間、地點，強盜或搶奪統一超級
    商店股份有限公司（下稱統一超商）之財物：
  1.乙○○意圖為自己不法所有，且基於持有兇器強劫便利商店
    財物之犯意，攜帶其所有客觀上足以對人之生命、身體、安
    全構成威脅而可供兇器使用之西瓜刀一支，於九十七年二月
    三日凌晨三時十八分許，駕駛前開業已更換車牌之車輛，至
    彰化縣鹿港鎮○○路十七號統一超商，進門即對店員丙○○
    亮出西瓜刀，至使丙○○受制於其所持之西瓜刀而不能抗拒
    ，乙○○旋自行打開收銀機，並強取現金新臺幣（下同）一
    千八百七十五元得手，隨即駕車逃離現場。
  2.乙○○又另行起意，於同年月六日凌晨三時四十五分許，仍
    駕駛上開車輛，前往彰化縣彰化市○○路三六六號統一超商
    ，依循前揭持西瓜刀強盜之方式，至令店員丁○不能抗拒，
    嗣因丁○趁機逃至店外呼叫，乙○○復無從開啟收銀機，始
    作罷離去而未得逞。
  3.乙○○再另行起意，於同日凌晨三時四十七分許，繼續駕駛
    上開車輛到彰化縣彰化市○○路一七九號統一超商，仍循前
    揭持刀強盜之方式，以西瓜刀指著店員子○○，喝令子○○
    打開收銀機，以此強暴手段，至令子○○不能抗拒，乙○○
    旋從收銀機內強取現金二萬一千零八十三元，得手後迅即逃
    逸。
  4.乙○○復另行起意，於同年月十七日凌晨三時四十九分許，
    駕駛上開車輛至彰化縣花壇鄉○○村○○路○段六五一號統
    一超商，亦循前揭持刀強盜之方式，至令店員甲○○受制於
    西瓜刀而不能抗拒，乙○○即自行打開收銀機，並強取現金
    五千元得手後逃離。
  5.乙○○又另行意圖為自己不法之所有，於同年月十八日凌晨
    四時十五分許，駕駛上開車輛前往彰化縣彰化市○○路○段
    八三號統一超商，手持西瓜刀一支藏於背包內，進門旋至櫃
    檯自行打開收銀機，趁店員壬○○遇此突發狀況不及反應、
    防備之際，搶奪現金三千元及櫃檯上香煙三包得手，隨即駕
    車駛離現場。
(三)嗣於同年月十八日凌晨五時二十分許，經警據壬○○報案，
    追捕乙○○所駕上開車輛，進而在其住處予以逮捕，乙○○
    即於其前開竊取(一)２所示二面車牌及強盜(二)１、４統一
    超商犯罪未為有偵查權限之機關或公務員發覺前，主動向員
    警自首此四部分之犯行，而接受裁判，並帶同員警扣獲其所
    有供本案竊盜使用之螺絲起子一支、供強盜及搶奪用之西瓜
    刀一支及其為本案強盜時穿戴之全罩式安全帽一頂、口罩一
    個、皮質手套一副、背包一個、外套一件，暨乙○○強盜所
    得之現金七百元（已發還上開彰化縣彰化市○○路○段八三
    號統一超商負責人戊○○）、竊盜所得車牌ＳＯ－三０二七
    號及ＰＧ－八二八六號各一面（分據癸○○、庚○○領回）
    。
二、案經彰化縣警察局彰化分局報請臺灣彰化地方法院檢察署檢
    察官偵查起訴。
    理    由
一、證據能力部分：
    本案下列引用之供述及非供述證據，經本院依法踐行調查證
    據程序，公訴人及被告乙○○、辯護人均不爭執各該證據之
    證據能力，且亦查無依法應排除其證據能力之情形，是後述
    所引用證據之證據能力皆無疑義，合先敘明。
二、認定犯罪事實所憑之證據及理由：
(一)被告乙○○攜帶兇器竊盜四次部分：
    訊據被告乙○○對其分別於犯罪事實欄一(一)所載時、地，
    以螺絲起子竊取車牌號碼ＳＯ－三０二七號、ＰＧ－八二八
    六號、Ｒ五－０一０一號、八Ｖ－四五二二號自小客車車牌
    各一面之犯罪事實，迭於警詢、偵查、本院準備程序及審理
    時供認在卷，並經證人即被害人癸○○、庚○○、己○○、
    辛○○於警詢證述明確，且有贓物認領保管單二紙、彰化縣
    警察局車輛尋獲電腦輸入單一紙、車籍查詢基本資料詳細畫
    面二紙、失車唯讀案件基本資料一紙、照片二十幀在卷可稽
    ，另有扣案之被告所有供本案竊盜使用之螺絲起子一支得憑
    ，足證被告之自白與事實相符。此部分事證明確，被告攜帶
    兇器竊盜四次犯行，至堪認定。
(二)被告乙○○攜帶兇器強盜四次暨搶奪一次部分：
  1.被告先後於犯罪事實欄一(二)所載時、地，攜帶兇器前去便
    利商店強盜四次及搶奪一次之情事，除據被告於警詢、偵查
    、本院準備程序及審理時坦承不諱並認罪外，復經證人即被
    害人丙○○於本院、證人即被害人丁○、子○○、壬○○於
    警詢及本院、證人即被害人甲○○於警詢，證人即統一超商
    負責人梁金銅、戊○○於警詢時證稱甚詳，且有卷附贓物認
    領保管單一紙、刑案現場測繪圖一紙、照片八十六幀足證，
    並有扣案之被告所有供本案強盜、搶奪使用之西瓜刀一支及
    強盜所得之現金七百元、被告所有為本案強盜時穿戴之全罩
    式安全帽一頂、口罩一個、皮質手套一副、背包一個、外套
    一件可佐，堪認被告之自白與事實吻合。
  2.關於證人壬○○部分，公訴人雖認已達至使不能抗拒之強盜
    行為，然查：
  (1)按搶奪罪以乘人不及抗拒，公然掠取其財物為成立要件，雖
    掠奪之際或不免於暴行，然與強盜罪之暴行，必須至使人不
    能抗拒之情形，迥然有別（最高法院三十二年度上字第二一
    八一號判例要旨參照）。
  (2)就被告如何取得證人壬○○財物乙節，觀之證人壬○○於本
    院九十七年九月十一日審理時到庭具結證稱：九十七年二月
    十八日當天伊正在超商內報架處補報紙，看到一個人進來，
    戴全罩式安全帽，他直接到櫃檯開收銀機拿錢，伊來不及去
    阻止，當時沒有看到他手上拿刀，他一直都沒有亮刀，也沒
    有拿刀對伊比劃或做什麼動作，他有一隻手放在後面，因為
    他揹著背包，所以伊看不到他放在背後那隻手有沒有拿刀，
    直到他出去時手露出來，伊才看到他手上好像有拿刀，但那
    時候他已經把錢、東西拿走了，那天從他自門口進來到櫃檯
    的時間很短，因為櫃檯就在門口旁邊，伊沒有遇過這種情況
    ，所以楞了幾秒沒有反應，他把錢跟東西拿一拿就出去了，
    等伊反應過來他已經走了，來不及防止，伊才轉身到倉庫內
    去打電話報案等語甚詳（見本院卷九十七年九月十一日審判
    筆錄第七至九頁），且被告亦供陳：這次其將刀子放在背包
    裡面用手拿著，沒有亮刀等詞，足見被告雖有於九十七年二
    月十八日凌晨四時十五分許，攜帶西瓜刀一支進入統一超商
    ，然其作案過程中均將西瓜刀藏於背包內，趁證人壬○○未
    及反應、防備之際，遂行其搶奪之犯行，並未亮刀壓制證人
    壬○○，且衡諸證人壬○○初始不知被告攜刀進入，被告亦
    未對證人壬○○施暴或有何足以抑制證人壬○○自由意志之
    情節，堪認尚未達使證人壬○○不能抗拒之程度，實難遽認
    被告有公訴人所指之強盜犯行。是以，被告所為，既係以未
    至證人壬○○不能抗拒之方式奪取財物，應該當加重搶奪罪
    。
  3.此部分事證明確，被告乙○○攜帶兇器強盜統一超商四次、
    搶奪一次之犯行，洵堪認定，應依法論科。
三、論罪科刑部分：
(一)按刑法第三百二十一條第一項第三款「攜帶兇器」所謂之「
    兇器」，其種類並無限制，凡客觀上足對人之生命、身體、
    安全構成威脅，具有危險性之兇器均屬之，且祇須行竊時攜
    帶此種具有危險性之兇器為已足，並不以攜帶之初有行兇之
    意圖為必要（最高法院七十九年臺上字第五二五三號判例參
    照）。查被告乙○○於犯罪事實欄一(一)、(二)所示時、地
    ，分別持螺絲起子、西瓜刀為竊盜、強盜、搶奪行為時，若
    持以攻擊他人，足以對被害人之生命、身體造成危害，揆諸
    前揭判例意旨，應認係屬兇器無訛。核被告就犯罪事實欄一
    (一)部分，所為係犯刑法第三百二十一條第一項第三款之攜
    帶兇器竊盜罪；就犯罪事實一(二)１、３、４部分，則犯刑
    法第三百三十條第一項之攜帶兇器加重強盜既遂罪，就２部
    分，乃犯刑法第三百三十條第二項、第一項之攜帶兇器加重
    強盜未遂罪，另就５部分，係犯刑法第三百二十六條第一項
    之加重搶奪罪。
(二)關於犯罪事實欄一(二)５被告搶奪證人壬○○部分，起訴書
    認係涉犯加重強盜罪嫌。惟被告乙○○手持西瓜刀藏置於背
    包內，並未出示以壓制證人壬○○或抑制伊自由意志，尚未
    達使證人壬○○不能抗拒之程度，應屬搶奪之犯行，難認業
    已該當強盜之構成要件，已如前述，公訴人認被告涉犯加重
    強盜罪嫌，起訴法條尚有未洽，宜由本院予以變更之。
(三)被告雖已著手犯罪事實欄一(二)２部分強盜行為之實施，惟
    未取得財物，並未得逞，為未遂犯，爰依刑法第二十六條前
    段之規定，按既遂犯之刑度減輕其刑。
(四)被告乙○○所犯四次加重竊盜罪、四次加重強盜罪、一次加
    重搶奪罪，犯意各別，行為獨立，應予分論併罰。
(五)查被告乙○○前因施用毒品案件，經本院以九十四年度訴字
    第七九０號判決判處有期徒刑一年、八月，應執行有期徒刑
    一年六月，其不服提起上訴，復因撤回上訴而告確定；再因
    竊盜案件，經本院以九十四年度易字第四四五號判決判處有
    期徒刑六月，上訴後，又經撤回上訴而確定，上開二罪刑經
    合併定應執行刑為有期徒刑二年確定，於九十六年二月一日
    縮短刑期執行完畢；另因施用毒品案件，經本院以九十六年
    度訴字第一０九０號判決判處有期徒刑七月確定，經減刑後
    ，甫於九十六年十一月三十日易科罰金執行完畢等情，有臺
    灣高等法院被告前案紀錄表、臺灣彰化地方法院檢察署刑案
    資料查註紀錄表各一份在卷足稽，其於受有期徒刑執行完畢
    後，五年以內故意再犯本案法定本刑有期徒刑以上之罪，均
    為累犯，應依刑法第四十七條第一項規定，皆加重其刑。
(六)按刑法第六十二條所謂自首，祇以犯人在犯罪未發覺之前，
    向該管公務員申告犯罪事實，而受裁判為已足，並不以使用
    自首字樣為必要。查被告就犯罪事實一(一)２、(二)１、４
    所示之竊盜、強盜行為，係其於九十七年二月十八日十五時
    三十分許，在員警發覺前即主動向警供承犯罪，而屬自首，
    此有被告該次警詢筆錄在卷可憑，並經證人即本案查獲員警
    李森銀於審理時結證屬實（見本院卷九十七年九月十一日審
    判筆錄第三至六頁），應認被告就此等部分之犯行符合自首
    規定，爰依刑法第六十二條前段規定，減輕其刑，並依法先
    加後減之。
(七)爰審酌被告貪圖不勞而獲，不思循正途賺取財物謀生，反起
    意竊取、強盜、搶奪他人財物，犯罪手段已嚴重危害社會治
    安，惟念及被告犯後供承全部犯行，態度尚可，暨其犯罪動
    機、目的、手段、智識程度、生活狀況等一切情狀，分別量
    處如附表一、二、三所示之刑，並依刑法第五十一條第五款
    之規定，定其應執行刑，以示懲儆。
(八)扣案被告所有之螺絲起子一支、西瓜刀一支、全罩式安全帽
    一頂、口罩一個、皮質手套一副、背包一個，係供本案加重
    竊盜、強盜、搶奪犯罪所用之物，業據被告供明在卷，爰依
    刑法第三十八條第一項第二款之規定予以沒收。至被告乙○○所有之外套一件，雖為其強盜、搶奪時所穿著之衣服，然
    該衣服於本案犯行應僅供一般穿著用途，非供強盜所用之物
    ，自不得宣告沒收，公訴人請求將之沒收，尚有未洽。
據上論斷，應依刑事訴訟法第二百九十九條第一項前段、第三百
條，刑法第三百二十一條第一項第三款、第三百二十六條第一項
、第三百三十條第一項、第二項、第四十七條第一項、第二十六
條前段、第六十二條前段、第三十八條第一項第二款、第五十一
條第五款，刑法施行法第一條之一，判決如主文。
本案經檢察官賴志盛到庭執行職務。
中    華    民    國    97    年    10    月    28    日
                  刑事第五庭  審判長法  官  周  淡  怡
                                    法  官  蔡  家  瑜
                                    法  官  周  莉  菁
以上正本證明與原本無異。
如不服本判決，應於判決送達後10日內，向本院提出上訴書狀，
上訴書狀應「敘述具體上訴理由」，並按他造當事人之人數附繕
本。「切勿逕送上級法院」。
告訴人或被害人對於判決如有不服具備理由請求檢察官上訴者，
其上訴期間之計算係以檢察官收受判決正本之日期為準。
中    華    民    國    97    年    11    月     3    日
                                    書記官  卓  俊  杰
附表一：乙○○加重竊盜部分：
┌──┬───┬───────┬─────────────┐
│編號│犯  行│所犯法條及罪名│所宣告之刑及減得之刑      │
├──┼───┼───────┼─────────────┤
│ 一 │犯罪事│刑法第三百二十│乙○○攜帶兇器竊盜，累犯，│
│    │實欄一│一條第一項第三│處有期徒刑柒月；又攜帶兇器│
│    │(一)  │款            │竊盜，累犯，處有期徒刑柒月│
│    │      │              │；又攜帶兇器竊盜，累犯，處│
│    │      │              │有期徒刑肆月；又攜帶兇器竊│
│    │      │              │盜，累犯，處有期徒刑肆月。│
└──┴───┴───────┴─────────────┘
附表二：乙○○加重強盜部分：
┌──┬───┬───────┬─────────────┐
│編號│犯  行│所犯法條及罪名│所宣告之刑及減得之刑      │
├──┼───┼───────┼─────────────┤
│ 一 │犯罪事│刑法第三百三十│乙○○攜帶兇器，以強暴至使│
│    │實欄一│條第一項      │不能抗拒，而取他人之物，累│
│    │(二)１│              │犯，處有期徒刑肆年；又攜帶│
│    │至４  │              │兇器，以強暴至使不能抗拒，│
│    │      │              │而取他人之物，未遂，累犯，│
│    │      │              │處有期徒刑肆年；又攜帶兇器│
│    │      │              │，以強暴至使不能抗拒，而取│
│    │      │              │他人之物，累犯，處有期徒刑│
│    │      │              │柒年陸月；又攜帶兇器，以強│
│    │      │              │暴至使不能抗拒，而取他人之│
│    │      │              │物，累犯，處有期徒刑肆年。│
└──┴───┴───────┴─────────────┘
附表三：乙○○加重搶奪部分：
┌──┬───┬───────┬─────────────┐
│編號│犯  行│所犯法條及罪名│所宣告之刑及減得之刑      │
├──┼───┼───────┼─────────────┤
│ 一 │犯罪事│刑法第三百二十│乙○○意圖為自己不法之所有│
│    │實欄一│六條第一項    │，而攜帶兇器搶奪他人之動產│
│    │(二)５│              │，累犯，處有期徒刑貳年。  │
└──┴───┴───────┴─────────────┘
附表四：
一、扣案之螺絲起子一支。
二、扣案之西瓜刀一支。
三、扣案之全罩式安全帽一頂。
四、扣案之口罩一個。
五、扣案之皮質手套一副。
六、扣案之背包一個。
附錄本判決論罪科刑法條：
刑法第321條：
犯竊盜罪而有左列情形之一者，處六月以上五年以下有期徒刑：
一  於夜間侵入住宅或有人居住之建築物、船艦，或隱匿其內而
    犯之者。
二  毀越門扇、牆垣或其他安全設備而犯之者。
三  攜帶兇器而犯之者。
四  結夥三人以上而犯之者。
五  乘火災、水災或其他災害之際而犯之者。
六  在車站或埠頭而犯之者。
前項之未遂罰之。
刑法第326條第1項：
犯前條第1項之罪，而有第321條第1項各款情形之一者，處1年以
上7年以下有期徒刑。
刑法第330條第1項：
犯強盜罪而有第三百二十一條第一項各款情形之一者，處七年以
上有期徒刑。


司法院資訊處製作；財團法人民間司法改革基金會備份。
